【裁判字號】    95,上,398
【裁判日期】    950829
【裁判案由】    損害賠償
【裁判全文】
臺灣高等法院民事判決                   95年度上字第398號
上  訴  人  甲○○
            乙○○
共      同
訴訟代理人  莊勝榮律師
            許文彬律師
共      同
複 代理 人  周欣穎律師
被 上訴 人  丙○○
                        樓
訴訟代理人  陳錦隆律師
複 代理 人  劉振瑋律師
上列當事人間請求損害賠償事件，上訴人對於中華民國 95年4月
21日臺灣臺北地方法院94年度訴字第5818號第一審判決提起上訴
，經本院於95年7月11日言詞辯論終結，判決如下：
    主  文
原判決除關於命上訴人甲○○給付新台幣六十萬元本息部分外，
其餘關於命上訴人連帶給付及連帶登報道歉啟事部分，並訴訟費
用之裁判均廢棄。
上開廢棄部分，被上訴人在第一審之訴駁回。
上訴人甲○○其餘上訴駁回。
第一、二審訴訟費用，除確定部分外，由上訴人甲○○負擔60%
，餘由被上訴人負擔。
    事實及理由
一、本件被上訴人主張：
  (一)上訴人等自民國 89年8月起屢次不實指摘伊有詐欺、侵占及
    活動法院等行為，致侵害伊名譽，上訴人等檢舉或陳情之行
    為有：1.上訴人甲○○於 89年8月19日向民主進步黨中央黨
    部檢舉伊於87年至88年間擔任訴外人大發證券股份有限公司
    （下稱大發公司）總經理，挪用該公司資金約新台幣（下同
    ）5 億元，並以詐欺及作假帳方式，侵占訴外人泰安投資股
    份有限公司（下稱泰安公司）財產約3億3,000萬元，另詐欺
    及侵占訴外人長宏投資股份有限公司（下稱長宏公司）所持
    有之大發公司股份1,983,000股與泰安公司股份1,200,000股
    ；2.甲○○並以上開檢舉函向立法委員何嘉榮檢舉；3.上訴
    人等於90年11月13日，具名向訴外人國際票券金融股份有限
    公司（下稱國票公司）董事長林華德不實指稱伊涉嫌非法向
    該公司股東騙取6億3,000萬元股票、作假帳侵占3億3,000萬
    元與侵占債務人還款1億元；4.甲○○於92年2月12日向立法
    委員陳建銘不實陳情伊於80年10月30日詐欺及侵占大發公司
    股東之股票約 7億元，且向原法院對伊提出恐嚇取財之告訴
    ；5.甲○○於93年7月1日，向金管會檢舉並副知臺灣證券交
    易所董事長吳乃仁及向法務部部長陳定南不實指稱，伊及林
    華德共同詐欺及侵占大發公司股東款項6億8,000萬元；6.甲
    ○○與立法委員劉文雄於93年8月5日召開記者會，致翌日中
    國時報刊登「立委促查不法掏空針對大發證券掏空等案，要
    求金管會與司法檢調單位必須立即調查大發證券與國票證券
    等有關不法事證」；7.甲○○於 94年4月18日，向行政院長
    謝長廷不實指摘伊於77年至87年間任職大發公司之總經理，
    向股東騙取股票6億8,000萬元；8.上訴人等於 94年6月20日
    函總統夫人吳淑珍，不實指稱伊與林華德及翁明堂之共同詐
    欺，與陳建隆於第一金控犯下500億元之ADR詐騙案，另與林
    華德及葉素菲犯下博達案，現計畫發行國票金控20億元之AD
    R案犯罪；9.上訴人等於94年8月10日函總統陳水扁，不實指
    稱伊與翁明堂等犯下6億餘元詐欺案，其罪證確鑿而偵辦5年
    未結，係伊賄賂北市調處長林介山為其活動檢調官員所致；
    10.上訴人等於94年8月17日及同年9月22日函國票金融控股公
    司董事陳天貴，稱去除心術不正之伊，始能確保國票集團之
    營運正常，甲○○並於同月30日向金管會主任委員龔照勝、
    國票金控董事長陳哲芳、洪三雄等14人、士林地檢署檢察長
    吳陳鐶、檢察官吳維雅陳情，副本抄送總統、行政院長、立
    法院長、國民黨主席、法務部長及高等法院檢察署（下稱高
    檢署）檢察長，不實指稱伊侵占長宏公司股東股款1億3,000
    萬元．且參與博達公司掏空案與第一金控海外釋股弊案之幕
    後操作。
  (二)上訴人等不實指摘伊詐欺、侵占及活動檢調單位與法院，而
    其陳情對象包括個人或機關，應有專人層層代為處理，則可
    接觸或了解上開陳情內容者，不限於陳情對象，上訴人等不
    實指述已散播傳布於多數人，已嚴重損害伊名譽，顯係故意
    不法侵害伊之人格權，核屬共同侵權行為，伊自得依民法第
    185條第1項及第195條第1項規定，請求上訴人等負連帶損害
    賠償責任，且上訴人等不得依刑法第311條第1項第1款及第3
    款規定，主張免責。又伊為台灣大學經濟系學士、台灣大學
    經濟研究所碩士，曾任教於淡水工商（即真理大學）與淡江
    大學，擔任台北市證券商同業公會常務理事、理事及承銷小
    組與財務小組召集人，更任中華民國證券分析協會理事長達
    十餘年，亦擔任大發公司總經理、董事、副董事長兼總經理
    等職，並自 88年5月起擔任國票公司董事及總經理迄今，長
    期服務證券界，享有優良之聲望與信譽。至甲○○為長宏公
    司董事長兼總經理，現為該公司之清算人，另乙○○則為長
    宏公司之財務經理，現任職於中央氣象局，有土地、汽車及
    投資股票，顯有相當資力。伊因上訴人等之不實指摘，致名
    譽受損，精神亦遭受莫大之痛苦，衡諸伊之身分地位及上訴
    人等經濟狀況，上訴人等應連帶賠償伊 500萬元之精神慰撫
    金。再者，上訴人等自 89年8月起，屢次向各機關對伊為不
    實之檢舉與陳情，甲○○更與立委劉文雄召開記者會，經中
    國時報刊登報導後，致伊於證券界之優良信譽遭受質疑，業
    已嚴重侵害伊名譽，應負回復伊名譽之責。爰依侵權行為之
    法則，求為命上訴人連帶將附件一所示之道歉啟事刊登於自
    由時報頭版一天及連帶給付500萬元之判決。
二、(一)甲○○則以：伊於91年間對被上訴人提出詐欺罪之告訴，
    乃被上訴人於79年間操作股票失利，致資金周轉不靈，詎被
    上訴人竟稱係大發公司發生財務危機，使該公司之法人股東
    長宏公司及泰安公司陷於錯誤，分別將其所持有之大發公司
    股份1,983,000股與1,200,000股，當時市價為1億3,000餘萬
    元之股票交付予被上訴人，其他股東亦陷於錯誤而將當時市
    價5億5,000萬元之大發證券公司股票交付予被上訴人，共計
    6億8,000萬元。又長宏公司交付被上訴人股票之時間分別為
    80年10月28日、同月30日、同年 11月1日及同月15日，然自
    長宏公司最後交付股票日同月15日起，至伊於89年8月15 日
    及90年10月12日向台北地方法院檢察署（下稱台北地檢署）
    及士林地方法院檢察署（下稱士林地檢署）告發止，均未逾
    10年追訴權時效，詎承辦該案之檢察官竟以逾10年追訴權時
    效為由而為不起訴處分，經伊以發現新事實、新證據為由提
    出告發，檢察官始認未逾10年追訴權時效而偵辦在案。另伊
    向有關單位陳情，受陳情之單位或立委均屬特定，並無散佈
    於眾之情形，自無妨害被上訴人之名譽。況伊於偵查中稱被
    上訴人詐欺6億8,000萬元亦有根據。至訴外人林介山原為台
    北市調處處長及國票證券公司之顧問，並承辦被上訴人詐欺
    6億8,000萬元之案件，然其退休後竟為該公司顧問，伊檢舉
    其介入活動及被上訴人以國票顧問費20萬元收買之，均屬可
    公受評之事，並未妨害被上訴人之名譽，而訴外人陳慧遊原
    為總統官邸之總管，卸任後擔任台揚投信公司（原名國票投
    信公司）之董事長，伊向總統及其夫人陳情，亦為向特定單
    位陳情，且為憲法第16條規定所保障之請願權，並未妨害被
    上訴人之名譽。至伊與立法委員劉文雄召開記者會，並於翌
    日經中國時報報導，然伊於該記者會上並未發言，立法委員
    劉文雄如何發言，自與伊無涉。另伊自國防醫學院畢業，現
    無工作，被上訴人請求之慰撫金，顯屬過高等語，資為抗辯
    。(二)乙○○辯以：伊於 81年4月15日前為長宏公司之財務經
    理，並不知悉被上訴人指稱之90年11月13日信函，亦未蓋章
    於上。且該函乃在邀請林華德了解事件原委，係由甲○○及
    周弘宗二人送至林華德處，與伊無關。另被上訴人稱伊與甲
    ○○於94年8月17日及同年9月22日函國票金融控股公司董事
    陳天貴，然該函並無伊之簽名，亦與伊無關。至伊與甲○○
    於94年6月20日函總統夫人吳淑珍，並於同年8月10日函總統
    陳水扁，稱被上訴人與翁明堂等犯下 6億餘元詐欺案一事，
    對象均屬特定，並無散佈於眾，妨害被上訴人名譽情形。況
    伊等所陳述之內容，均有相當理由確信其為真實，其中包括
    檢察官之偵查卷證及當時雜誌之相關報導，依司法院大法官
    會議釋字第 509號解釋意旨，自不能以誹謗罪相繩，且伊所
    為陳情，已符合刑法第 311條第1款及第3款規定之誹謗罪免
    責事由，並未妨害被上訴人名譽。況被上訴人已遭士林地檢
    署限制出境，足見伊並非空言指摘。另伊自國立成功大學畢
    業，目前任職於中央氣象局，惟經濟狀況並非良好，被上訴
    人請求之精神慰撫金，顯然過高等語。
三、原審為被上訴人一部勝訴之判決（即判命上訴人連帶給付10
    0 萬元本息及連帶將附件一所示之道歉啟事刊登於自由時報
    頭版一天，並於判決理由中記載駁回其餘之訴，關於主文中
    漏未諭知原告其餘之訴駁回部分，應由原審另行裁定更正）
    。被上訴人就其敗訴部分未聲明不服，業已確定。上訴人就
    其敗訴部分，提起上訴，並聲明：原判決不利於上訴人部分
    廢棄；上開廢棄部分，被上訴人在第一審之訴及假執行之聲
    請均駁回；如受不利判決，願供擔保請准免為假執行之宣告
    。被上訴人則聲明：上訴駁回；願供擔保請准宣告假執行。
    嗣於本院審理中，就登報道歉啟事部分，補充更正聲明為：
    「上訴人應連帶將附件一所示之道歉啟事刊登於自由時報頭
    版刊頭右側5×7公分的範圍內一天，字型、字體不拘」。
四、查甲○○並不否認其曾以下列事項分別向下列個人或單位發
    函：1.於 89年8月19日向民主進步黨中央黨部檢舉被上訴人
    於87年至 88年間擔任大發公司總經理，挪用該公司資金約5
    億元，並以詐欺及作假帳方式，侵占泰安公司財產約3億3,0
    00萬元；另詐欺及侵占長宏公司所持有之大發公司股份1,98
    3,000股與泰安公司股份1,200,000股. 2.向立法委員何嘉榮
    檢舉上開情節。3.與乙○○向國票公司董事長林華德指稱被
    上訴人等涉嫌非法向該公司股東騙取6億3,000萬元股票、作
    假帳侵占 3億3,000萬元與侵占債務人還款1億元. 4.向立法
    委員陳建銘陳情被上訴人於80年10月30日詐欺及侵占大發公
    司股東之股票約 7億元，向台北地檢署提出恐嚇取財之告訴
    。5.向金管會檢舉並副知臺灣證券交易所董事長吳乃仁及向
    法務部部長陳定南指稱被上訴人及林華德共同詐欺及侵占大
    發公司股東款項6億8,000萬元。6.與立法委員劉文雄於93年
    8月5日召開記者會，致翌日中國時報刊登「立委促查不法掏
    空針對大發證券掏空等案，要求金管會與司法檢調單位必須
    立即調查大發證券與國票證券等有關不法事證」。7.向前行
    政院長謝長廷指摘被上訴人於77年至87年間任職大發公司之
    總經理，向股東騙取股票6億8,000萬元。8.與乙○○致函總
    統夫人吳淑珍，指稱被上訴人與林華德及翁明堂之共同詐欺
    ，與陳建隆於第一金控犯下500億元之ADR詐騙案，另與林華
    德及葉素菲犯下博達案，現計畫發行國票金控 20億元之ADR
    案犯罪。9.與乙○○致函總統陳水扁，指稱被上訴人與翁明
    堂等犯下6億餘元詐欺案，其罪證確鑿而偵辦5年未結，係被
    上訴人賄賂北市調處長林介山為其活動檢調官員所致。10.與
    乙○○致函國票金控董事陳天貴，稱去除心術不正之被上訴
    人，始能確保國票集團之營運正常，並向金管會主任委員龔
    照勝、國票金控董事長陳哲芳、洪三雄等14人、士林地檢署
    檢察長吳陳鐶、檢察官吳維雅陳情，副本抄送總統、行政院
    長、立法院長、國民黨主席、法務部長及高檢署檢察長，指
    稱被上訴人侵占長宏公司股東股款1億3,000萬元．且參與博
    達公司掏空案與第一金控海外釋股弊案之幕後操作等情。乙
    ○○則對於上開對總統及總統夫人發函部分不爭執，上開事
    實並分別有檢舉書、民進黨中央黨部函、立委何嘉榮服務處
    函、陳情書、法務部檢察司函、中國時報剪報、存證信函、
    陳情書、台北地檢署檢察官起訴書、本院刑事判決、士林地
    檢署不起訴處分書、函等為證（原審卷9-44頁），應堪信為
    真實。是本件所應審究者，厥為：上訴人之上開行為，是否
    構成不法侵害被上訴人之名譽，茲詳析如后：
  (一)不構成侵害名譽部分：
  1.按所謂「名譽」係指人在社會所享有一切對其其品德、聲譽
    所為之評價。又所謂「侵害名譽」，係指貶損他人人格在社
    會上之評價而言，必須依一般社會觀念，足認其人之聲譽已
    遭貶損始足當之，至於主觀上是否感受到損害，則非認定標
    準」。又所謂一般社會觀念，足認其人之聲譽已遭貶損，應
    係指不特定之社會人，對某人某事之觀感而言，而如僅係特
    定之第三者，尚非不特定之第三者之觀念，自難謂係一般社
    會之觀念。
  2.如前所述，本件上訴人甲○○、乙○○雖承認由甲○○一人
    或與乙○○共同去函上開機關、單位、總統、總統夫人、立
    法委員或公司或私人檢舉投訴上開各情。然其所投訴檢舉或
    陳情之對象，均屬特定第三者，且以函件為之，並非不特定
    之第三者所得知之。姑不論上訴人所檢舉或投訴之事實真象
    如何，尚難謂從一般社會觀念角度，已足貶損被上訴人之聲
    出。被上訴人主張上訴人之上開行為，已侵害其名譽，自無
    可取。至上開受函之機關、單位、個人等之所屬人員，於處
    理檢舉投訴時，勢必得悉內情，固屬實情，惟仍係特定之第
    三者，尚難據此即認已散布於眾。
  3.又上訴人去函所述各情，不論消息來源及根據如何，均係冀
    望相關單位或相關人等本乎其權責或關係，就所投訴、陳情
    或檢舉之事實予以查明或交由權責單位予以查以澄清。去函
    管道復非法所不許，自難謂其行為，係屬不法。
  4.被上訴人雖提出士林地檢署檢察官94年度偵字第1492號不起
    訴處分書（本院卷72頁）抗辯：上訴人共同具函所指摘被上
    訴人詐欺、侵占大發證券公司股票6億8,000萬，確屬不實。
    依上開不起訴處分書第7頁所載理由「…足認被告（即被上
    訴人)係為處理大發證券公司之債務及保障股東權益而為，
    其無為自己不法所有之意圖甚明」、「告訴人及告發人（即
    上訴人甲○○)未能提出被告施詐及將上開股票據為己用之
    積極證據以供查明，是難僅憑非堅實之證據及其片面臆測、
    推論，遽認被告涉有上開犯行」，顯見上訴人前屢次共同具
    函指摘被上訴人詐欺、侵占洵屬不實云云。但該案現仍在再
    議中，此為被上訴人所不否認之事實（本院卷82頁筆錄）。
    又該不起訴處分理由係因告訴人不能提出積極證據以供查明
    ，而認被上訴人犯罪嫌疑不足。然此刑事告訴或告發權，乃
    刑事訴訟法所規定，賦予人民之公法上權利，此權利之行使
    、除非行使者有捏造事實誣控，亦難謂其告發或告訴權之行
    使為不法。
  (二)構成侵害名譽部分：
  1.被上訴人主張甲○○與立法委員劉文雄於93年8月5日召開記
    者會，要求金管會及司法檢調機關查明大發證券公司掏空等
    案，係公然為之，而為不特定之第三者所得共見共聞，翌日
    中國時報並刊登此事。及94年10月28日甲○○利用陳總統出
    席嘉義竹崎鄉椪柑節之機會，當面攔路向陳總統陳情，並意
    圖散布於眾，以台語向在場群眾及各家新聞媒體前不實指稱
    ：「國票的總經理丙○○，侵占我們公司6億8,000萬，士林
    地檢署都不辦，市調處處長林介山及總統府秘書陳慧遊介入
    ，致使士林地檢署都不辦這個案子」等語，經當日電視晚間
    新聞報導播報，足以毀被上訴人之名譽。此為甲○○所不否
    認之事實，並有被上訴人所提出之中國時報93年8月6日財經
    要聞B2版剪報影本乙紙、中天電視台晚間新聞節錄錄影光碟
    一片及擷取之畫面照片一紙在卷足憑（本院卷 143-146頁）
    。甲○○抗辯上開立法委員劉文雄記者會時，乙○○參與，
    甲○○在旁未發言，劉文雄提出質疑，報紙予以刊載，與上
    訴人無涉。另向陳總統攔路陳情，所述丙○○侵占公司6億8
    .000萬元，現場電視台及其他新聞媒體非甲○○通知到場，
    自無意圖散布於眾之意圖，且94年10月28日陳情內容，非原
    審起訴範圍，本院不得審究云云。惟查：
  (1)依甲○○所提出之立法委員劉文雄記者招待會上新聞稿記載
    「79年大發證券丙○○見股市活絡，即盜開公司支票向外調
    借巨額現金做丙種違法業務，大賺利息及價差，嗣後因股市
    大跌，未即時將客戶斷頭賣出，致虧損3億5,000萬元，另遭
    營業員蔡中森盜走丙墊款1億3,500萬元，丙○○等人詐稱公
    司財務危機損失 6億8,000萬元（另灌水2億元），逼迫不明
    內情、擔心公司倒閉的董監事，將所持有大發股票借給丙○
    ○，謝某出售獲利6億8,000萬元，名為解救公司免於倒閉（
    其中包括向股東收取大發證券股票 9,586張，泰安投資公司
    7,000 張），實則解救自己財務危機並獲取暴利」（本院卷
    135 頁）。甲○○亦自該新聞稿係其口述後由立法委員劉文
    雄整理出來（本院卷 149頁背面筆錄）。因此，雖甲○○在
    旁未發言，但其假立法委員之手，散布該新聞稿於媒體刊登
    ，使不特定之第三人得以共見共聞，核其新聞稿內容亦足以
    貶損被上訴人人格在社會之評價。甲○○今復不能舉證以證
    明該新聞稿之內容屬真，自屬侵害被上訴人名譽。又乙○○
    未參與此記者會，為被上訴人所不否認。故乙○○當無在此
    共同侵害被上訴人名譽。
  (2)至於甲○○向陳總統攔路陳情時，週遭媒體甚多，此應為甲
    ○○所得知之事實，此媒體雖非甲○○約而至。但其明知媒
    體甚眾，竟當場指稱被上訴人侵占公司6億8,000萬元，此亦
    屬公然貶損被上訴人人格在社會上之評價，而侵害被上訴人
    之人格權。被上訴人此部分主張，自屬可採。雖甲○○抗辯
    ，此部分在原審未起訴云云。然被上訴人既未變更訴訟標的
    ，而僅再補充侵害名譽之事實上陳述，依民事訴訟法第 256
    條第1款之規定，要無不合，本院自得併予審理。
  2.被上訴人復提出95年5月18日工商時報第1版影本一份（本院
    卷79頁），甲○○主張在上開工商時報所刊登「緊急陳情」
    ，內稱：「前國票證券公司總經理丙○○詐欺侵占前大發證
    券公司股東股票約值6億8,000萬元之案（士林地檢、和股、
    94 年偵字第1942號)，被告丙○○雖因事證明確而遭限制出
    境」等語，與前揭不起訴處分書相互對照，足以證明上訴人
    甲○○所刊登「緊急陳情」指摘被上訴人詐欺侵占，顯為其
    素來一貫之訴訟外手段，藉以損害被上訴人之名譽。查被上
    訴人因該案遭限制出境，此雖為被上訴人所不否認事實。又
    該啟事係在上開檢察官於95年6月1日不起訴處分前所刊登，
    觀其刊登部分內容雖係恐該案一拖五年，「時效即將因刑法
    第83條之修正而完成」而向士林地檢署檢察官、高檢署檢察
    長、法務部長、行政院長陳情。惟該案即仍在檢察官偵查中
    ，事實真象有待釐清，但甲○○竟在上開報章公然刊登如上
    「.... 丙○○詐欺、侵占.... 事證明確，而遭限制出境..
    . 」啟事，使不特定之第三人得以共見共聞，此詐欺、侵占
    事證明確之措詞用語，顯足以貶損丙○○在社會上之評價，
    是甲○○此部分行為當已構成侵害被上訴人之名譽，甲○○
    否認侵害被上訴人名譽，自無可取。又此部分本院得併予審
    理，理由同上。
  3.甲○○雖復抗辯：其所檢舉之事項均與公共利益有關，且為
    保護合法之利益，又屬可受公評之事，當不構成侵害名譽云
    云。但甲○○迄今尚不能舉證證明所檢舉之事確為真實，且
    為保護合法之利益，而善意為之。況所檢舉之事，均屬投資
    企業體內部之私法糾葛，顯與公共利益無關，故甲○○就此
    所辯，要無可取。
五、綜上所述，被上訴人主張甲○○不法侵害其名譽，足堪採信
    ，甲○○否認其事，要無可取。至於乙○○未侵害被上訴人
    之名譽，已如前述，被上訴人主張乙○○侵害其名譽，自非
    真實，而無可採。按不法侵害他人之名譽者，被害人雖非財
    產上之損害，亦得請求賠償相當之金額，其名譽被侵害者，
    並得請求回復名譽之適當處分，民法第195條第1項定有明文
    。從而，被上訴人依此規定，請求乙○○賠償非財產上損害
    及登報道歉，自非正當，不應准許。其請求甲○○賠償非財
    產上損害，依法即無不合。查被上訴人為台灣大學經濟系學
    士、台灣大學經濟研究所碩士，曾任教於淡水工商（即真理
    大學）與淡江大學，並擔任台北市證券商同業公會常務理事
    、理事及承銷小組與財務小組召集人，更任中華民國證券分
    析協會理事長達10餘年，亦擔任大發公司總經理、董事、副
    董事長兼總經理等職，並自 88年5月起擔任國票公司董事及
    總經理迄今等工作，為兩造所不爭執之事實，本院認被上訴
    人之社經地位，因甲○○上開不當行為，確實受有相當於60
    萬元之非財產上損害，是被上訴人請求甲○○賠償損害，在
    上開範圍以內之主張，及以此依法定利息計算之法定遲延利
    息請求，自屬正當，應予准許。至請求之金額，超過上開範
    圍以外者，即失所依據，不應准許。又本件甲○○係向立法
    委員及傳播媒體指述足以侵害被上訴人名譽之事，已如前述
    ，對於上訴人名譽雖造成損害，但由於被上訴人被訴刑事案
    件尚在檢察官偵查中，如再將此爭端見諸報端，使見報者舊
    事重提，諒非兩造所願見，且當初刊登及播報者均非自由時
    報，是本院認被上訴人請求命甲○○將附件所示之道歉啟事
    刊登於自由時報頭版一天，以回復其名譽，自無必要，不應
    准許。就上開應准許部分，原審判命甲○○給付60萬元本息
    部分，要無不合。甲○○上訴意旨，仍執陳詞，指摘原判決
    此部分不當，求予廢棄改判，為無理由，其上訴應予駁回。
    其餘不應准許部分，原審竟判命上訴人連帶給付 100萬元本
    息及登報，而為被上訴人勝訴之判決，除上開甲○○應給付
    60萬元本息部分外，不無違誤，無可維持。上訴人上訴意旨
    ，指摘原判決此部分不當，求予廢棄改判，為有理由，爰將
    原判決此部分予以廢棄改判。
六、本件事實已臻明確，兩造其餘攻擊防禦方法及證據經予審酌
    ，核與判決結果不生影響，爰不再逐一論述，併此敘明。
據上論結，本件上訴為一部有理由、一部無理由，依民事訴訟法
第449條第1項、第450條、第78條、79條但書，判決如主文。
中    華    民    國    95    年    8     月    29    日
                    民事第十六庭
                        審判長法  官  沈方維
                              法  官  湯美玉
                              法  官  王淇梓
正本係照原本作成。
不得上訴。
中    華    民    國    95    年    8     月    31    日
                              書記官  吳碧玲


司法院資訊處製作；財團法人民間司法改革基金會備份。
